臺北高等行政法院判決
　　　　　　　　　　　　　　　　　　 93年度訴字第01654號
　　　　　　　　　　　　　　　.
原　　　告　甲○○○
被　　　告　勞工保險局
代　表　人　乙○總經理）住同.
訴訟代理人　丙○○兼送達代收.
　　　　　　丁○○
上列當事人間因勞工保險條例事件，原告不服行政院勞工委員會
中華民國93年3月19日勞訴字第0930000900號訴願決定，提起行
政訴訟。本院判決如下：
    主  文
原告之訴駁回。
訴訟費用由原告負擔。
    事  實
一、事實概要：緣原告以其左耳聽力障礙，於民國（下同）92年
    4月30日檢據向被告申請普通疾病殘廢給付。經被告審查，
    以原告所請左耳聽力喪失早已固定，於申請殘廢給付時，已
    逾勞工保險條例第30條所定2年請求權時效，乃以92年9月9
    日以保給殘字第09260682220號函核定所請殘廢給付應不予
    給付。原告不服，向勞工保險監理委員會申請審議，經審定
    駁回後，提起訴願，亦遭駁回，遂提起本件行政訴訟。
二、兩造聲明：
　(一)原告聲明求為判決：
  1.訴願決定、審議審定及原處分均撤銷。
  2.被告應作成核付原告殘廢給付新台幣308,000元之行政處分。
  (二)被告聲明求為判決：駁回原告之訴。
三、兩造之主張：
甲、原告主張之理由：
    原告於高雄醫學大學中和紀念醫院看診時，曾告知看診醫師
    原告左耳聽力障害已「2、3年」，豈料醫師誤聽成「23年」
    而依此開立殘廢診斷書，而原告因對勞工保險專業知識欠缺
    ，對上開殘廢診斷書之開立未多加以注意，經被告以原告請
    領時效超過2年而拒絕給付，方知上開殘廢診斷書將原告聽
    力障害時間誤寫為「23年」。
乙、被告主張之理由：
一、按「領取保險給付之請求權，自得請領之日起，因2年間不
    行使而消滅。」「被保險人因普通傷害或罹患普通疾病，經
    治療終止後，如身體遺存障害，適合殘廢給付標準表規定之
    項目，並經保險人自設或特約醫院診斷為永久殘廢者，得按
    其平均月投保薪資，依同表規定之殘廢等級及給付標準，1
    次請領殘廢補助費，殘廢給付標準表如附表二。被保險人領
    取普通傷病給付期滿，或其所患普通傷病經治療1年以上尚
    未痊癒，如身體遺存障害，適合殘廢給付標準表規定之項目
    ，並經保險人自設或特約醫院診斷為永不能復原者，得比照
    前項規定辦理。」勞工保險條例第30條及第53條分別定有明
    文。次按勞工保險殘廢給付標準表第33障害項目「1耳鼓膜
    全部缺損或其他病變致聽覺機能喪失80分貝以上者」為第10
    殘廢等級，給付標準220日。
二、查原告因左耳聽力障礙，於92年4月30日檢據申請殘廢給付
    。案經被告審查，向高雄醫學大學附設中和紀念醫院函詢原
    告就診情形及調取病歷資料，據該醫院92年8月5日（92）高
    醫附業字第2059號函復：「患家於91年10月29日初診時主訴
    左耳聽力障礙23年，起初為突發性，但最近6年有逐漸惡化
    情形。經純音聽力檢查顯示左耳117分貝聽力障礙，無外傷
    記錄，因聽力檢查顯示為神經性聽力障礙，故僅於門診追蹤
    治療。」有該函影本附卷可稽，被告復將病歷等相關資料送
    請特約專科醫師審查，意見略以：「左側聽障已23年，91年
    2月25日聽力已達100分貝以上，此符合第33項第10等級。但
    其聽障應已固定2年以上。」有審查意見表附卷可稽。據此
    ，原告左耳聽力障礙已23年，其於92年4月30日始申請殘廢
    給付，已逾首揭規定2年請求權時效，被告乃核定否准原告
    請殘廢給付。
三、原告訴稱其看診時告知醫師左耳聽力障礙已「2、3年」，豈
    料醫師誤聽成「23年」云云，惟查，倘果真如原告所稱其91
    年10月29日初診時告知醫師左耳聽力障礙已「2、3年」，依
    此推算，則其左耳聽力障礙應於89年間即已存在，此與起訴
    狀中記載於「91年6月間」因感冒引起病毒後聽力漸失，二
    者時間上顯有矛盾，且與原告於高雄醫學大學附設中和紀念
    醫院初診時之主訴「最近6年」有逐漸惡化情形，亦不相符
    ，原告所稱顯屬飾詞。另查原告向勞工保險監理委員會申請
    審議，亦經該會特約醫師審查意見略以︰「91年10月29日病
    歷記載，左側聽力障礙已23年（原因為突發性耳聾），且91
    年2月25日聽力檢查左耳聽力喪失已達105分貝。本例聽力固
    定應已達2年以上，已逾2年請求權時效。」此亦有審查意見
    表附審定卷可稽。
    理  由
壹、程序方面：
　　本件原告起訴後，被告之代表人已由蔡吉安變更為乙○，茲
    由新任代表人具狀聲明承受訴訟，核無不合，應予准許，先
    為明。
貳、實體方面：
一、按「領取保險給付之請求權，自得請領之日起，因2年間不
    行使而消滅。」「被保險人因普通傷害或罹患普通疾病，經
    治療終止後，如身體遺存障害，適合殘廢給付標準表規定之
    項目，並經保險人自設或特約醫院診斷為永久殘廢者，得按
    其平均月投保薪資，依同表規定之殘廢等級及給付標準，1
    次請領殘廢補助費，殘廢給付標準表如附表二。被保險人領
    取普通傷病給付期滿，或其所患普通傷病經治療1年以上尚
    未痊癒，如身體遺存障害，適合殘廢給付標準表規定之項目
    ，並經保險人自設或特約醫院診斷為永不能復原者，得比照
    前項規定辦理。」勞工保險條例第30條及第53條分別定有明
    文。次按「本條例第53條第1項及第54條第1項所稱治療終止
    ，指被保險人罹患之傷病，經治療後，症狀固定，再行治療
    仍不能期待其治療效果之狀態。」「依本條例第53條及第54
    條規定，請領殘廢給付者，以全民健康保險特約醫院或診所
    診斷為永久殘廢或永不能復原之當日為本條例第30條所定得
    請領之日。」為同條例施行細則第77條及第78條第1項所明
    定。復按「被保險人因遭遇傷害或罹患疾病，並未經指定醫
    院治療而成永久殘廢者，經過2年始向指定醫院請求發給殘
    廢診斷書申領殘廢給付，其時效之起算日期，應自實際殘廢
    之翌日起算。又被保險人因傷病在非指定醫院治療終止，並
    確定為永久殘廢而延至2年後再向指定醫院請求開具殘廢診
    斷書，據以請領殘廢給付，其時效起算日期，應自實際治療
    終止確定殘廢之翌日起算。」亦經前勞工行政中央主管機關
    內政部57年6月11日台內社字第275002號函明釋有案。再按
    「．．．診斷書之內容，係由醫師依病人病情或依該病人之
    病歷據實填載，而非依病人要求內容出具，至於該診斷書所
    載之病情，是否符合殘障給付標準，係由該殘障給付主管機
    關逕依權責認定。」亦經行政院衛生署89年3月17日衛署醫
    字第89013119號函釋在案，核與上開規定意旨無違，被告辦
    理相關案件，自得據之適用。
二、本件原告以因左耳聽力障礙，於92年4月30日檢據向被告申
    請普通疾病殘廢給付。案經被告調取其就診之高雄醫學大學
    附設中和紀念醫院病歷資料併同該院92年4月24日開具之殘
    廢診斷書送請特約專科醫師審查意見略以：「左側聽障已23
    年，91年2月25日聽力已達100分貝以上，此符合第33項第10
    等級。但其聽障應已固定2年以上。」有審查意見表影本附
    卷可稽。且據高雄醫學大學附設中和紀念醫院92年8月5日（
    92）高醫附業字第2059號函稱：「患家（指原告）於91年10
    月29日初診時主訴左耳聽力障礙23年，起初為突發性，但最
    近6年有逐漸惡化情形。經純音聽力檢查顯示左耳117分貝聽
    力障礙，無外傷記錄，因聽力檢查顯示為神經性聽力障礙，
    故僅於門診追蹤治療」，亦有該函影本附卷可按，則被告依
    首揭規定以原告所請已逾2年請求權時效為由，否准所請殘
    廢給付。嗣原告不服被告核定，向勞工保險監理委員會申請
    審議，亦經該會特約醫師審查意見略以︰「91年10月29日病
    歷記載，左側聽力障礙已23年（原因為突發性耳聾）且91年
    2月25日聽力檢查左耳聽力喪失已達105分貝。本例聽力固定
    應已達2年以上，已逾2年請求權時效。」此復有審查意見表
    附原審定卷可稽。據上，本件業經兩位專業醫師審查結果，
    皆認原告於申請本件殘廢給付時，其左耳之聽力障礙固定已
    達2年以上，是被告據依特約專科醫師審查意見，以原告所
    請已逾2年時效為由，否准原告所請殘廢給付，尚無違誤。
三、按「領取保險給付之請求權，自得請領之日起，因2年間不
    行使而消滅。」為勞工保險條例第30條所明定，故有關保險
    給付請求權時效之計算，應自請求權人可行使其權利時起算
    。本件原告請領殘廢給付，其請求權之時效計算自應以其永
    久殘廢或永不能復原之當日為得請領之日據以起算，此揆諸
    首揭函釋意旨亦明。次按行政程序法第36條及第41條第1項
    分別規定：「行政機關應依職權調查證據，不受當事人主張
    之拘束，對當事人有利及不利事項一律注意。」「行政機關
    得選定適當之人為鑑定。」。查被告係勞工保險之保險人，
    於當事人向其提出勞工保險各項給付申請時，被告須開始行
    政程序，並有上揭依職權調查證據之義務，且於遇有醫理上
    之諸疑義時，得以具有專業知識之第三人即專科醫師，於行
    政程序中陳述關於特別法規或經驗定則之意見，而以其陳述
    ，為證據之用。是被告於行政程序中將有待進一步調查之案
    件，請其特約專科醫師陳述醫學上之意見，以為證據，於法
    尚無不合。復查，被告於審核保險給付案件時，除以被保險
    人或受益人檢附之保險資料、診斷書等書面資料予以審核外
    ，如有必要，亦須另外徵詢專科醫師意見或實地派員訪查瞭
    解實情等，故法令明文規定保險人或勞工保險監理委員會為
    審核保險給付或爭議事項，得調查有關之文件、得另行指定
    醫院或醫師複檢、並得通知出具診斷書之醫院診所檢送必要
    之有關診療病歷等，程序上雖以專門醫師診斷證明供作核定
    給付之依據，然最終審查核定權仍在被告。據此，被告就被
    保險人成殘時間之判斷，應有相當之判斷餘地，如其審查相
    關程序無任何違法之處，自當予以尊重。茲查，本件原告左
    耳聽力喪失究於何時症狀固定，達再行治療仍不能期待其治
    療效果之狀態（即符合勞工保險條例所謂永久殘廢或永不能
    復原之時），事涉專業醫理判斷，要非僅憑原告片面之非專
    業性主張即可作為認定成殘時間之唯一論據，故被告將被保
    險人相關病歷資料送請特約專科醫師審查以提供醫理見解，
    係借助其專業意見，作為審核給付之參考，尚難遽論不法。
四、至原告雖訴稱其看診時，係告知看診醫師其左側聽力障害已
    「2、3年」，豈料醫師誤聽成「23年」云云，惟查，倘果真
    如原告所稱其91年10月29日初診時告知醫師左耳聽力障礙已
    「2、3年」，依此推算，則其左耳聽力障礙應於89年間即已
    存在，此與其於起訴狀中記載係「91年6月間」因感冒引起
    病毒後聽力漸失，二者時間上顯有矛盾，且與原告於高雄醫
    學大學附設中和紀念醫院初診時之主訴「最近6年」有逐漸
    惡化情形，亦不相符，依此可見，原告上揭所稱顯屬事後飾
    詞，難認確屬實在。況原告對其至上揭醫院看診時，其就診
    醫師確有誤聽其聽力障害為「23年」之說詞，迄本院言詞辯
    論終結時，均未能舉證以實其說，亦難認其所訴為真。
五、綜上所述，原告之主張，並無可採。原處分否准原告殘廢給
    付之申請，認事用法，均無違誤，審議審定及訴願決定予以
    維持，亦無不合，原告訴請如聲明所示，為無理由，應予駁
    回。
據上論結，本件原告之訴為無理由，爰依行政訴訟法第98條第3
項前段，判決如主文。
中　　華　　民　　國　　94　　年　　6　　  月　　9　　日
                       第一庭審判長法  官　姜素娥
                                   法  官  陳國成
                                   法  官  陳秀
上為正本係照原本作成。
如不服本判決，應於送達後20日內，向本院提出上訴狀並表明上
訴理由，如於本判決宣示後送達前提起上訴者，應於判決送達後
20日內補提上訴理由書（須按他造人數附繕本）。
中　　華　　民　　國　　94　　年　　6　　  月　　9　　日
 　　  　　　　　　　 　　  　     書記官  呂美玲
